【裁判字號】    95,上易,371
【裁判日期】    950801
【裁判案由】    背信
【裁判全文】
臺灣高等法院高雄分院刑事判決         95年度上易字第371號
上  訴  人  臺灣高雄地方法院檢察署檢察官
被      告  乙○○
上列上訴人因被告背信案件，不服臺灣高雄地方法院94年度易字
第1859號中華民國95年3 月28日第一審判決（起訴案號：臺灣高
雄地方法院檢察署94年度調偵字第489 號），提起上訴，本院判
決如下：
     主  文
上訴駁回。
    事  實
一、乙○○於民國93年2 月16日13時12分許，駕駛車牌號碼XJ─
    0735號自用小客車，行經高雄市○○區○○街與民權一路口
    時，與甲○○所騎乘之車牌號碼NYV ─292 號重型機車發生
    車禍，甲○○因而人車倒地，除受有傷害（乙○○涉犯過失
    傷害部分，業經不起訴處分確定）外，機車亦因碰撞而損壞
    ；乙○○遂於93年3 月初某日，至高雄市立民生醫院探視甲
    ○○，並商談車禍後續處理事宜時，同意代為修復機車，甲
    ○○之母徐黃素卿乃當場將機車鑰匙交予乙○○，委託乙○
    ○至車禍現場取車送修。乙○○受託後，旋與同事趙書廷前
    往高雄市苓雅區○○○路79號「展飛機車行」，再陪同該機
    車行負責人陳信男至車禍現場，將前開機車載回機車行估價
    。嗣乙○○就車禍賠償問題，遲遲無法與甲○○和解，且不
    願負擔修理機車之費用，本應將機車送至甲○○所在處，或
    聯絡甲○○辦理交車，竟意圖損害甲○○之利益，於93年3
    月底、4 月初之某日，至展飛機車行取走上開待修之機車，
    復在未通知、亦未將機車鑰匙返還甲○○之情形下，擅將機
    車牽回原車禍地點，而違背其受託任務，嗣該機車因無人保
    管而遭人牽走，迄今仍未尋回，致生損害於甲○○之財產。
二、案經甲○○訴由臺灣高雄地方法院檢察署檢察官偵查起訴。
    理  由
一、訊據被告乙○○供承駕車與告訴人騎乘機車發生車禍後，曾
    受告訴人委託，代為修復該機車，嗣因無法接受告訴人賠償
    之請求，竟至陳信男所經營之展飛機車行內，取走上開待修
    之機車，復在未通知、亦未將機車鑰匙返還告訴人之情形下
    ，擅將機車牽回原車禍地點，致該機車因無人保管而遭人牽
    走，迄今仍未尋回之事實不諱，核與告訴人甲○○所指訴情
    節相符，並經證人陳信男於原審結證屬實；查被告駕車與告
    訴人騎乘機車發生車禍後，既曾受告訴人委託代為修復機車
    ，則被告顯為告訴人處理機車修復任務之人，理應盡其義務
    ，善為處理委託任務。縱因事後肇事責任已明，或無法接受
    告訴人賠償之請求，欲終止委託關係，亦應將機車親自交由
    告訴人，或聯絡告訴人辦理交車，以明責任。惟被告竟私至
    證人陳信男所經營之機車行內，取走上開待修之機車，復在
    未通知、亦未將機車鑰匙返還告訴人之情形下，擅將機車牽
    回原車禍地點，使該機車脫離自己或告訴人之實力支配範圍
    ，陷於隨時易於遭人取走之危險，不僅已違背其受託任務，
    且難謂無損害告訴人財產之意圖。嗣該機車因無人保管而遭
    人牽走，迄今仍未尋回，已生損害於告訴人之財產，是本件
    事證明確，被告背信之犯行堪以認定。
二、核被告所為，係犯刑法第342 條第1 項背信罪。又告訴人因
    被告違背任務致無法取回機車，其所受損害應為機車之財產
    ，而非利益受損，是公訴人認被告係損害告訴人利益，容有
    誤會。又被告於犯罪時之刑法第41條第1 項前段規定：「犯
    最重本刑為5 年以下有期徒刑以下之刑之罪，而受6 個月以
    下有期徒刑或拘役之宣告，因身體、教育、職業、家庭之關
    係或其他正當事由，執行顯有困難者，得以1 元以上3 元以
    下折算1 日，易科罰金。」，被告行為時之易科罰金折算標
    準，修正前罰金罰鍰提高標準條例第2 條前段（現已刪除）
    規定，就其原定數額提高為100 倍折算1 日，則本件被告行
    為時之易科罰金折算標準，應以銀元300 元折算1 日，經折
    算為新臺幣後，應以新臺幣900 元折算1 日。惟95年7 月1
    日修正公布施行之刑法第41條第1 項前段則規定：「犯最重
    本刑為5 年以下有期徒刑以下之刑之罪，而受6 個月以下有
    期徒刑或拘役之宣告者，得以新臺幣1000元、2000元或3000
    元折算1 日，易科罰金。」，比較修正前後之易科罰金折算
    標準，以95年7 月1 日修正公布施行前之規定，較有利於被
    告，則應依刑法第2 條第1 項前段，適用修正前刑法第41條
    第1 項前段規定，定其折算標準。
三、又行為後法律有變更者，依修正前刑法第2 條第1 項之規定
    ，以適用裁判時法為原則，如行為時法有利於行為人，則例
    外適用行為時法；依修正後刑法第2 條第1 項規定，以適用
    行為時法為原則，惟如裁判時法有利於行為人，則例外的適
    用裁判時法。以往實務見解，認原判決未及比較適用新舊法
    時，上訴後，雖比較結果以舊法有利於行為人，而原判決別
    無其他撤銷事由，仍應由本院以此為由撤銷改判。惟修正後
    之規定係以適用行為時法為原則，因此原判決雖未及比較適
    用，然上訴本院後，經比較新舊法，行為後之法律並非較有
    利於行為人，仍應適用行為時法，則原判決適用行為時法即
    無不當，自不構成撤銷之事由。原審因而適用刑法第342 條
    第1 項、修正前第41條第1 項前段，修正前罰金罰鍰提高標
    準條例第1 條前段、第2 條之規定，並審酌被告受託代告訴
    人修復機車，竟違背任務，於未知會告訴人之下，擅將機車
    牽回原車禍地點，致該機車因無人保管而遭人取走，使告訴
    人受有財產之損害，行為實有可議之處。惟念及被告並無前
    科紀錄，素行非差，有臺灣高等法院被告前案紀錄表、臺灣
    高雄地方法院檢察署刑案資料查註紀錄表在卷可稽；並參以
    被告迄今仍未與告訴人達成和解；及違背任務之情節，機車
    價值約新臺幣5 千元等一切情狀，量處有期徒刑4 月，並諭
    知如易科罰金，以300 元折算1 日；其認事用法，均無不合
    ，量刑亦屬適當，公訴人循告訴人甲○○之請求，以原審量
    刑過輕，提起上訴，指摘原判決不當，為無理由，應予駁回
    。
據上論斷，應依刑事訴訟法第368條，判決如主文。
本案經檢察官沈紹嘉到庭執行職務。
中    華    民    國    95    年    8     月    1     日
                  刑事第七庭    審判長法  官  莊飛宗
                                      法  官  曾逸誠
                                      法  官  黃憲文
以上正本證明與原本無異。
不得上訴。
中    華    民    國    95    年    8     月    1     日
                                      書記官  施耀程
附錄本判決論罪科刑法條：
刑法第342條
為他人處理事務，意圖為自己或第三人不法之利益，或損害本人
之利益，而為違背其任務之行為，致生損害於本人之財產或其他
利益者，處5 年以下有期徒刑、拘役或科或併科1 千元以下罰金
。
前項之未遂犯罰之。


司法院資訊處製作；財團法人民間司法改革基金會備份。
